臺灣臺南地方法院民事裁定　　　96年度抗字第64號
抗　告　人　乙○○
相　對　人　華南商業銀行股份有限公司
法定代理人　甲○○
上列當事人間聲請拍賣抵押物事件，抗告人對於民國96年5月31
日本院96年度拍字第251號裁定提起抗告，本院裁定如下：
    主  文
抗告駁回。
抗告程序費用新臺幣壹仟元由抗告人負擔。
    理  由
一、按抵押權人，於債權已屆清償期而未受清償者，得聲請法院
    拍賣抵押物，就其賣得價金而受清償；民法第873條第1項定
    有明文。是抵押權人依此項規定聲請拍賣抵押物，係屬非訟
    事件，法院所為准駁之裁定，無確定實體法上法律關係存否
    之性質，於債權及抵押權之存否無既判力，故祗須其抵押權
    已經依法登記，且債權已屆清償期而未受清償，法院即應為
    准許拍賣抵押物之裁定，至對於此項法律關係有爭執之人，
    為求保護其權利，應另提起訴訟，以求解決，不得僅依抗告
    程序聲明其爭執，並據為廢棄拍賣抵押物裁定之理由（最高
    法院51年10月8日民刑庭總會決議(三)參照）。
二、本件相對人主張對於抗告人有原裁定所載之債權，並以原裁
    定主文所示之動產、不動產設定抵押權，且經依法登記，該
    債權又已屆清償期而未受清償，有相對人提出之抵押權設定
    契約書、他項權利證明書、土地登記謄本、建物登記謄本、
    授信動撥申請書兼借款憑證、動產抵押契約、經濟部工業局
    擔保交易（動產抵押）登記證明書、交易明細等件為證，原
    裁定據以准許相對人拍賣抵押物之聲請，即無不當。本件抗
    告意旨略以：抗告人願以新臺幣46,500,000元清償借款，但
    相對人亦須出具清償後塗銷抵押之承諾書，如此相對人可免
    經由冗長之拍賣程序即可獲得債權之擔保，亦可免除訟累，
    消弭紛爭。又相對人陳報原裁定附表（四）編號001抵押擔
    保之動產，物品所在地為臺南縣永康市○○路912巷107 號
    ，與現況不符等語。查抗告人應如何清償對相對人所負之債
    務，屬實體上法律關係事項，應另循民事訴訟程序起訴以求
    解決，非本件拍賣抵押物之非訟事件所得審究；至原裁定附
    表（四）編號001所載之物品所在地，經核與動產抵押契約
    、經濟部工業局擔保交易（動產抵押）登記證明書所載之地
    點相符，且抗告人對原裁定附表（四）編號001之地址確否
    錯載，亦未能舉證以實其說，即難憑採，則抗告人抗告意旨
    指摘原裁定為不當，而聲明廢棄，要難認為有理由，應予駁
    回。
三、又按依法應由關係人負擔費用者，法院裁定命關係人負擔時
    ，應一併確定其數額；前項費用之負擔，有相對人者，準用
    民事訴訟法有關訴訟費用之規定，非訟事件法第24條第1項
    及同法第21條第2項分別定有明文。本件抗告業經駁回在案
    ，依上開法條規定，本院應予確定訴訟費用額。茲因，抗告
    人提起本件抗告，除繳納抗告費1,000元外，未有其餘訴訟
    費用之支出。是以，本件應由抗告人負擔之訴訟費用額確定
    為1,000元。
四、據上論結，本件抗告為無理由，依非訟事件法第46條、第21
    條第2項、第24條第1項，民事訴訟法第495條之1第1項、第
    449條第1項、第78條，裁定如主文。
中　　華　　民　　國　　96　　年　　8 　　月　　15　　日
                  民事第一庭  審判長法　官　洪碧雀
                                    法　官  林逸梅
                                    法　官　周素秋
以上正本證明與原本無異。
如不服本裁定，僅得於收受本裁定正本送達後10日內，以適用法
規顯有錯誤為理由，向本院提出再抗告狀， （須附繕本1份及繳
納再抗告裁判費新臺幣1,000元），經本院許可後始可再抗告。
中　　華　　民　　國　　96　　年　　8 　　月　　15　　日
                                書記官　陳志德
